【裁判字號】    91,上訴,3484
【裁判日期】    920108
【裁判案由】    強盜等
【裁判全文】
臺灣高等法院刑事判決                  九十一年度上訴字第三四八四號
    上  訴  人
    即  被  告  甲○○  男  四.
                己○○  男  三.
    共      同
    指定辯護人  本院公設辯護人  李廣澤
右上訴人，因強盜等案件，不服臺灣新竹地方法院，九十一年度訴字第五○三號，中
華民國九十一年十月七日第一審判決（起訴案號：臺灣新竹地方法院檢察署九十一年
偵字第二二七七號）提起上訴，本院判決如左：
    主      文
上訴駁回。
    事      實
一、甲○○、己○○共同基於意圖為自己不法所有之犯意聯絡及概括犯意，於九十一
    年一月七日凌晨三時許，由己○○駕駛甲○○所使用之車號九Ｆ－八二二三號自
    小客車搭載甲○○至新竹市○○路新竹高工天橋下，由甲○○持客觀上可供兇器
    使用之老虎鉗一支，下手竊取丙○○所有出借予魏聖賢所使用之車號ＪＱ－０二
    一三號裕隆牌吉利青鳥自小客車，己○○則在旁把風，得手後，己○○與甲○○
    即分別駕駛車號九Ｆ－八二二三號及ＪＱ－０二一三號自小客車返回由己○○出
    面為甲○○承租之新竹縣湖口鄉○○街三十二號住處後，己○○隨即離去。
二、甲○○、己○○與綽號「黃凱」、「李成」、「阿前」（或「阿泉」，下稱「阿
    前」）等姓名、年籍均不詳之成年男子，基於意圖為自己不法所有之犯意聯絡，
    於九十一年三月下旬某日，在新竹縣竹北市○○街三二號甲○○前開住處謀議策
    劃，由甲○○與綽號「黃凱」之人，於同年三月底，負責先至位於新竹縣竹北市
    之力成科技股份有限公司（以下簡稱力成公司）附近觀察該公司貨櫃車出貨時間
    、地點及行經路線等情形。甲○○承上開竊盜之犯意，於同年三月三十日晚上十
    時許，撥打0000000000號行動電話予具有犯意聯絡之己○○，告知其
    應負責竊取二面車牌，己○○旋於同年四月一日凌晨四時許，在新竹縣湖口鄉○○街天主教湖口仁慈醫院附近，持其所有客觀上可供兇器使用之套筒六角形螺絲
    起子一支，竊得乙○○所有之車號ＬＯ－七八七０號自小客車之車牌二面，並將
    上開車牌交予甲○○後離去。嗣於同日上午七時許，甲○○復撥打上開行動電話
    予己○○，通知其至新竹縣湖口鄉○○街三十二號與甲○○及綽號「阿前」之人
    會合，並由己○○及甲○○分別將上開竊得之ＬＯ－七八七０號自小客車車牌二
    面懸掛在車號ＪＱ－０二一三號自小客車上，甲○○與謝文友及綽號「阿前」之
    人分別戴上事前準備之帽子、口罩及手套等物，隨即由己○○駕駛該部懸掛ＬＯ
    －七八七０號之吉利青鳥自小客車，搭載甲○○與綽號「阿前」之人前往力成公
    司見機行事，甲○○等人至力成公司附近等待約十餘分鐘後，見力成公司司機丁○○駕駛車號ＬＷ－四九五八號貨車（內載有隨機存取記憶體共計九萬八千二百
    十八顆）自力成公司駛出，己○○即駕駛上開吉利青鳥自小客車依甲○○先行至
    現場勘查之路線行駛，行至新竹縣竹北市○○路與先坤路口時，甲○○見力成公
    司司機丁○○所駕駛之上開貨車亦緊隨其等所駕駛之自小客車在上開路口停等紅
    燈，甲○○見機不可失，隨與綽號「阿前」之人分持不具殺傷力之玩具手槍一把
    及電擊棒一支，前往丁○○所駕駛之貨車駕駛座及副駕駛座，甲○○持該不具殺
    傷力之玩具手槍指著丁○○之頭部，喝令丁○○往副駕駛座位置移動，以此剝奪
    丁○○行動自由，甲○○即坐上駕駛座，綽號「阿前」之人則坐在副駕駛座外側
    ，將丁○○包於中間，致使丁○○不能抗拒，甲○○即將其所持之玩具手槍交予
    綽號「阿前」之人，嗣由甲○○駕駛該部貨車尾隨己○○之車輛至新竹縣竹北市
    ○○街四十一號附近時，綽號「阿前」之人即持前開玩具手槍強押丁○○至己○○所駕駛之上開自小客車後座，並用預先準備之手銬反銬丁○○之雙手，再以透
    明膠帶將丁○○之眼睛矇住，己○○與甲○○即分頭離去，甲○○則駕駛上開貨
    車返回上開住處與綽號「黃凱」之人會合，並與綽號「黃凱」之人將上開貨車內
    之物品分別置於其所使用之九Ｆ－八二二三號自小客車上及綽號「黃凱」之人所
    駕駛車牌號碼不詳之福特牌自小客車上後，分別再駕駛上開自小客車至桃園縣南
    崁交流道旁經國路上加油站會合後，將上開強盜得來之贓物交予綽號「黃凱」之
    不詳姓名、年籍之友人負責銷贓。己○○則駕駛上開懸掛ＬＯ－七八七０號自小
    客車，前往新竹鄉關西鎮東平里之山區某處，綽號「阿前」之人即將丁○○雙手
    先用預先準備之透明膠帶綑綁，再將手銬解開，並將丁○○棄置於該處，隨將上
    開自小客車停放於新竹縣新埔鎮○○○○○道路旁。並扣得玩具手槍一把、口罩
    一副、手套二副、電擊棒一支及行動電話ＳＩＭ卡一張（0000000000
    號）及使用過之透明膠帶二段。
三、甲○○與己○○復承上開竊盜之概括犯意，共同基於意圖為自己不法所有之犯意
    聯絡，由己○○持上開竊取ＬＯ－七八七０號自小客車車牌所用客觀上可供兇器
    使用之套筒六角螺絲起子一支，於同年四月二十六日凌晨六時許，在新竹縣湖口
    鄉與桃園縣楊梅鎮○○路交界處，竊取庚○○所管有車號Ｋ二－八一０二號自小
    客車車牌二面，得手後，交予甲○○。
四、案經新竹縣警察局竹北分局報請臺灣新竹地方法院檢察署檢察官偵查起訴。
    理      由
一、訊據被告甲○○及己○○，對於右揭犯罪事實於原審偵審中及本院審理時，坦承
    不諱，核與被害人丁○○、丙○○、乙○○、力成公司工程師戊○○、庚○○指
    述情節大致相符，並有被告甲○○所書與力成公司遭竊之貨物相同之貨品編號紙
    條一張、車輛竊盜、車牌失竊資料個別查詢報表二紙、強盜行車路線照片影本五
    紙、力成公司遭強盜貨品紙盒包裝照片一幀、贓證物品認領保管在卷可稽（見九
    十一年度偵字第二二七七號偵查卷第三十四頁、第三十九頁、四十五頁、第四十
    六頁、第九十四頁至第九十八頁、第二四七頁後一頁【未編頁】、第二五二頁）
    ；又將自車號ＪＱ－０二一三號自小客車（懸掛ＬＯ－七八七０號車牌）上所採
    集之指紋照片二十張、車內後視鏡及被告二人指紋卡片等物，送請內政部警政署
    刑事警察局鑑定後，鑑驗結果為送鑑自上開自小客車車窗玻璃紙上所採集之指紋
    照片與被告己○○之指紋相符，而自車內後視鏡上之指紋一枚被告甲○○之指紋
    相符，有內政部警政署刑事警察局九十一年五月三日刑紋字第０九一００八三三
    二五號鑑驗書在卷可考（見上開偵查卷第一０四頁至第一０七頁）；又自被告甲○○位於新竹縣竹北市○○街三二號所查扣之膠帶及綑綁被害人丁○○之膠帶二
    段，經新縣警察局測量後均為四點八公分，亦有新竹縣警察局九十一年五月二十
    九日竹縣警刑四字第０九一０００四八五三號函暨照片八幀附卷可佐（見上開偵
    查卷第一四四頁至第一四九頁；另扣案之口罩（編號Ｂ）經送請內政部刑事警察
    局鑑驗後，鑑驗結果亦與被告甲○○之ＤＮＡ型別相同，有內政部警政署刑事警
    察局九十一年六月二十六日刑醫字第０九一０一四七五八０號鑑驗書在卷足憑（
    見上開偵查卷第二０八頁）；復有玩具手槍一把、口罩二個、手銬一副、手套兩
    副、帽子二頂、行動電話ＳＩＭ卡一張（0000000000號）、電擊棒一
    支及使用過之透明膠帶二段等物扣案可資佐證，足認被告二人自白與事實相符，
    本案事證明確，被告二人上開犯行，應堪認定。
二、按被告甲○○所用以行竊上開吉利青鳥自小客車所用之老虎鉗、被告己○○所用
    以行竊上開車號之螺絲起子各一支，均係金屬製品，質地堅硬；另被告二人為上
    開強盜犯行時，同案被告綽號「阿前」之人所攜帶之電擊棒一支等物，客觀上均
    足以危害他人生命、身體之安全，皆應屬兇器；又被告甲○○與綽號「阿前」之
    人分持狀似真槍之玩具手槍及電擊棒各一支，並由被告甲○○抵住被害人丁○○
    頭部，自已使被害人丁○○達不能抗拒之程度。又為強盜行為時，雖亦有妨害被
    害人行動自由，然此係實施強暴脅迫，應包括於強盜行為以內，不另成立妨害自
    由罪。核被告二人所為，均係犯刑法第三百二十一條第一項第三款之攜帶兇器竊
    盜罪及同法第三百三十條第一項、第三百二十一條第一項第三款及第四款之結夥
    三人以上攜帶兇器強盜罪。公訴意旨此部分漏未論以攜帶兇器之加重強盜犯行，
    容有未洽，併此敘明。被告二人與綽號「黃凱」、「李成」、「阿前」等姓名、
    年籍均不詳之成年男子間，就上開加重強盜及竊取車號ＬＯ－七八七０號自小客
    車車牌之犯行，有犯意聯絡及行為分擔，為共同正犯。另被告二人間就上開竊取
    車號ＪＱ－０二一三號自小客車及車號Ｋ二－八一０二號自小客車車牌之加重竊
    盜部分，有犯意聯絡及行為分擔，亦為共同正犯。被告二人先後多次加重竊盜犯
    行，時間緊接，方法雷同，觸犯構成要件相同之罪，顯係基於概括犯意為之，為
    連續犯，應依刑法第五十六條之規定，以一罪論，並加重其刑。被告二人所上開
    加重竊盜及加重強盜二罪，有方法、目的之連關係，依刑法第五十五條之規定，
    應從較重之加重強盜罪處斷。公訴意旨認被告二人所犯上開二罪間，犯意各別，
    罪名不同，應分論併罰，尚有未洽，併此敘明。另被告於八十七間雖與曹立國、
    郭峻瑋等人共犯強盜案件，經臺灣桃園地方法院檢察署檢察官以八十七年度偵字
    第六九一一號、第六九一二號、第一０三三七號提起公訴在案，惟上開案件犯罪
    時間距本案犯罪間四年有餘，且被告甲○○於偵查中及本院調查時，均自承本案
    係臨時起意所犯，是本件強盜部分犯行與上開案件，應無連續犯之裁判上一罪關
    係，附此敘明。
三、原審以被告二人罪證明確，依刑法第二十八條、第五十六條、第三百二十一條第
    一項第三款、第四款、第三百三十條第一項、第五十五條、第三十八條第一項第
    二款、第三十七條第二項並審酌被告甲○○智識程度為高中畢業、前已有不良素
    行，仍不知悔改，為貪圖己利再次觸法及其犯罪手段、對被害人所造成危害程度
    、犯罪後尚能坦承犯行等一切情狀及被告己○○之智識程度為國中畢業，並無前
    科，一時失慮而為本件犯行及其犯罪手段、對被害人所造成之危害程度、犯罪後
    亦能坦承犯行等一切情狀，對被告甲○○處有期徒刑捌年，對被告己○○處有期
    徒刑柒年肆月，並認被告二人所犯加重強盜罪之性質有褫奪公權之必要，對被告
    二人各宣告褫奪公權肆年，暨將扣案之口罩及手銬各壹副（格子圖樣）、手套貳
    副、帽子貳頂、玩具手槍壹把、電擊棒壹支、使用過之透明膠帶貳段、行動電話
    ＳＩＭ卡壹張係被告等所有供犯罪所用之物，宣告沒收，併敘明另自被告甲○○
    身上所查扣之現金新台幣十四萬八千三百元，不能證明係本件強盜銷贓所得，以
    及扣案之起子一支、行動電話四具、口罩一副（非格子圖樣）、塑膠二個、電話
    卡二張、膠帶二個，雖為被告等所有，然被告等二人否認為本件犯罪所用之物以
    及被告甲○○用以行竊上開ＪＱ－二一三號自用小客車之老虎鉗，及被告己○○
    用以行竊上開車號ＬＯ－七八七○號及Ｋ二－八一○二號車牌之套筒六角形螺絲
    起子各一支均未扣案，且據被告二人供稱該等物品已丟棄不知去向，應已滅失等
    情，均不另為沒收諭知之理由，其認事用法及量刑均屬妥適，被告等二人指原判
    決量刑過重，提起上訴，均無理由，上訴應予駁回。
據上論斷，應依刑事訴訟法第三百六十八條，判決如主文。
本案經檢察官吳慎志到庭執行職務。
中    華    民    國    九十二    年      一        月      八          日
                        臺灣高等法院刑事第十九庭
                            審判長法  官  許  國  宏
                                  法  官  宋      祺
                                  法  官  洪  光  燦
右正本證明與原本無異。
如不服本判決應於收受送達後十日內向本院提出上訴書狀，其未敘述上訴之理由者並
得於提起上訴後十日內向本院補提理由書（均須按他造當事人之人數附繕本）。
                                  書記官  劉      瑗
中    華    民    國    九十二    年      一        月      八          日
附錄：本案論罪科刑法條全文
刑法第三百二十一條第一項第三款、第四款：
犯竊盜罪而有左列情形之一者，處六月以上、五年以下有期徒刑：
三  攜帶兇器而犯之者。
四  結夥三人以上而犯之者。
刑法第三百三十條第一項：
犯強盜罪而有第三百二十一條第一項各款情形之一者，處七年以上有期徒刑。


司法院資訊處製作；財團法人民間司法改革基金會備份。
